【裁判字號】    99,家上,12
【裁判日期】    990526
【裁判案由】    否認子女
【裁判全文】
臺灣高等法院臺中分院民事判決          99年度家上字第12號
上  訴  人    甲○○    
被上訴人      黃○○      住彰化縣鹿港鎮○○里○○街7號
兼法定代理人  丙○○      住同上
上列當事人間否認子女事件，上訴人對於民國98年9月8日臺灣彰
化地方法院97年度親字第96號第一審判決提起上訴，本院於民國
99年5月12日言詞辯論終結，判決如下：
    主  文
原判決廢棄。
確認被上訴人黃○○（女、民國○○○年○月○日生、身分證統
一編號：0000000000號）非被上訴人丙○○自上訴人甲○○（男
、民國○○○年○月○○日生，身分證號碼：Ｚ00 0000000號）
受胎所生之婚生子女。第一、二審訴訟費用由被上訴人負擔。
    事實及理由
甲、程序方面：
一、本件被上訴人經合法通知，未於最後言詞辯論期日到場，核
    無民事訴訟法第 386條所列各款情形，爰依上訴人之聲請，
    由其一造辯論而為判決。
二、按「提起上訴，應於第一審判決送達後20日之不變期間內為
    之。」，民事訴訟法第 440條前段定有明文。再按「當事人
    或代理人，因天災或其他不可歸責於己之事由，遲誤不變期
    間者，於其原因消滅後十日內，得聲請回復原狀」，民事訴
    訟法第164條第 1項亦有明文。再按「民事訴訟法第138條所
    規定之寄存送達，限於不能依同法第136及第137條規定行送
    達者，始得為之，設其送達之處所，雖原為應受送達人之住
    居所、事務所或營業所而實際上已變更者，該原住居所、事
    務所或營業所，即非應為送達之處所，自不得於該原處所為
    寄存送達」、「．．不能依民事訴訟法第 136條、第137條之
    規定為送達者，固得依同法第 138條之規定為寄存送達，惟
    應受送達人之住居所、事務所或營業所現已變更者，縱令其
    戶籍登記尚未遷移，仍不得原處所為寄存送達」、「民事訴
    訟法第138條所規定之寄存送達，限於不能依同法第136條及
    第 137條規定為送達者，始得為之。倘其送達之處所並非應
    受送達人之住居所、事務所或營業所，即不於該處所為寄存
    送達。如於該處所為寄存送達，應於應受送達人實際領取該
    訴訟文書時，始生送達之效力」（最高法院64年台抗字第48
    1號判例意旨、最高法院88年度台抗字第251號、90年度台抗
    字第33號、88年度台抗字第539號、85年度台抗字第151號裁
    判意旨參照）。本件原審判決書係以寄存送達方式寄存在台
    中市警察局第三分局東區分駐所一節，固有送達證書 1份在
    原審卷為佐（見原審卷第 124頁）。惟查，上訴人在原審言
    詞辯論終結（98年 8月25日）後判決（98年9月8日）前之98
    年9月3日曾寄送其血液檢查單予原審，並在信封上載明其寄
    送地址為「台中市○區○○街18-4號」一節，有血液檢查單
    及信封各 1份在原審卷為佐（見原審卷第49頁及第50頁之間
    ），足認上訴人已向原審陳明其已變更住居所住址為台中市
    ○區○○街18-4號。惟原審判決後未向上訴人真正住居所地
    址為送達，而以向其戶籍地為寄存送達之方式將判決書寄存
    在台中市警察局第三分局東區分駐所，揆諸前開說明，該寄
    存送達，自有未合，況查，上訴人至99年 1月15日前均未前
    往東區分駐所領取上開寄存之原審判決書一節，有原審於99
    年 1月16日向東區分駐所查詢上訴人已否領取判決書正本之
    電話紀錄及東區分駐所之寄存送達紀錄各 1份在原審卷為佐
    （見原審卷第59、60頁），上訴人係於98年12月 3日向原審
    聲請閱卷，於99年 1月11日獲准閱卷後始知悉原審已為判決
    ，並於99年1月14日提起上訴等情，亦有民事閱卷聲請狀1份
    在原審卷為佐（見原審卷第57頁），核其上訴未逾20日之上
    訴期間，自屬合法，先予明。
乙、實體方面：
壹、聲明部分：
一、上訴人方面：(一)原判決廢棄。(二)上廢棄部分，請求判決確認
    被上訴人黃○○非被上訴人丙○○由上訴人受胎所生之子女
    。
二、被上訴人經合法通知，無正當理由未到庭或以書狀為任何聲
    明。
貳、陳述及理由部分：
一、上訴人主張：上訴人與被上訴人丙○○於91年 5月17日結婚
    ，並於97年2月18日離婚，被上訴人丙○○於97年 7月4日離
    婚後生下被上訴人黃○○（女、97年7月4日生，身分證號碼
    ：Ｚ000000000號），自97年7月4日回溯至97年2月18日兩造
    離婚之日止為 151日，被上訴人黃○○之受胎期間，顯然在
    上訴人與被上訴人丙○○婚姻關係存續中，被上訴人黃○○
    因之推定為上訴人之婚生子女。然上訴人與被上訴人丙○○
    離婚前，已有 2年以上之分居狀態，被上訴人丙○○不可能
    係自上訴人受胎。且被上訴人丙○○在台灣彰化地方法院檢
    察署檢察官偵查時亦坦承被上訴人黃○○非其與上訴人所生
    ，係在彰濱工業區海堤被一不知名男子強姦所生等情，有97
    年度偵字第11257號不起訴處分書為證，上訴人之血型為O型
    ，被上訴人丙○○係Ａ型,被上訴人黃○○係B型，亦足證被
    上訴人黃○○非上訴人之婚生子女，為此依民法第1063條第
    2 項規定，求為判決確認被上訴人黃○○非被上訴人丙○○
    由上訴人受胎所生之子女。
二、被上訴人經合法通知未到庭或以書狀為陳述，據其在原審所
    為陳述略以：被上訴人並不否認被上訴人黃○○非上訴人之
    婚生子女，因被上訴人丙○○之血型為Ａ型，被上訴人乙○
    ○為Ｂ型，可以證明被上訴人黃○○非上訴人所生，對於上
    訴人之請求並沒有意見。
三、按妻之受胎，係在婚姻關係存續中者，推定其所生子女為婚
    生子女。前項推定，夫妻之一方或子女能證明子女非為婚生
    子女者，得提起否認之訴，民法第1063條第1、2項分別定有
    明文。經查，上訴人主張其與被上訴人丙○○本為夫妻，於
    91年5月17日結婚，於97年2月18日離婚，被上訴人丙○○97
    年7月4日生下被上訴人黃○○，自97年7月 4日回溯至97年2
    月18日兩造離婚之日止有 151日，因被上訴人黃○○之受胎
    期間在上訴人與被上訴人丙○○婚姻關係存續中，因而推定
    被上訴人黃○○為上訴人之婚生子女，惟兩造在離婚前已分
    居 2年，被上訴人黃○○顯非上訴人之婚生子女等情，除據
    上訴人在原審提出戶籍謄本、台灣彰化地方法院檢察署97年
    度偵字第11257號不起訴處分書影本各1份在原審為證（見原
    審卷第 6、28頁），且為被上訴人在原審自認在卷，再本件
    經上訴人及被上訴人丙○○同被上訴人黃○○前往中國醫
    藥大學附設醫院鑑定親子關係結果，可以排除上訴人與被上
    訴人黃○○之親子關係一節，有中國醫藥大學附設醫院99年
    3月17 日PT0000000-0號親子鑑定報告1份在本院卷為佐（見
    本院卷第 25-35頁），堪信上訴人主張被上訴人黃○○非由
    其受始之婚生子女之事實為真，是上訴人依前開法條規定，
    提起否認子女之訴，自屬有據。
四、被上訴人黃○○既非被上訴人丙○○由上訴人受始所生，從
    而，上訴人依民法第1063條規定，請求確認被上訴人黃○○
    非被上訴人丙○○由上訴人受始所生之婚生子女，即屬有據
    ，應予准許。原審未查，遽為上訴人敗訴判決，尚有未洽。
    上訴論旨指摘原判決不當，求予廢棄改判，為有理由，應由
    本院予以廢棄改判如主文所示。
據上論結，本件上訴為有理由，依民事訴訟法第 450條、第78條
、第463條、第385條第1項前段，判決如主文。
中    華    民    國    99    年    5     月    26    日
                  民事第六庭    審判長法  官  袁再興  
                                      法  官  盧江陽
                                      法  官  陳賢慧
以上正本係照原本作成。
如對本判決上訴，須於收受判決送達後二十日內向本院提出上訴
書狀，其未表明上訴理由者，應於提出上訴後二十日內向本院提
出上訴理由書（須按他造人數附具繕本）。
上訴時應提出委任律師為訴訟代理人之委任狀。具有民事訴訟法
第四百六十六條之一第一項但書或第二項之情形為訴訟代理人者
，另應附具律師及格證書及釋明委任人與受任人有該條項所定關
係之釋明文書影本。
                                      書記官  吳麗琴

中    華    民    國    99    年    5     月    26    日

司法院資訊處製作；財團法人民間司法改革基金會備份。
